臺灣臺南地方法院民事裁定
110年度消債職聲免字第7號
聲  請  人
即債 務 人  吳龍田  


債  權  人  臺灣土地銀行股份有限公司

法定代理人  謝娟娟  
代  理  人  陳榮上  
債  權  人  新加坡商艾星國際有限公司臺灣分公司

法定代理人  曾慧雯  


債  權  人  中國信託商業銀行股份有限公司


法定代理人  利明献  


債  權  人  元大商業銀行股份有限公司


法定代理人  范志強  
代  理  人  黃勝豐  
債  權  人  永豐商業銀行股份有限公司

法定代理人  陳嘉賢  
代  理  人  呂亮毅  
債  權  人  花旗(台灣)商業銀行股份有限公司


法定代理人  莫兆鴻  
代  理  人  陳正欽  


上列債務人聲請消費者債務清理事件，經本院裁定清算程序終止
後移送裁定免責，本院裁定如下：
    主    文
債務人吳龍田應予免責。
    理    由
一、按法院為終止或終結清算程序之裁定確定後，除別有規定外
    ，應以裁定免除債務人之債務，消費者債務清理條例第132
    條定有明文。次按法院裁定開始清算程序後，債務人有薪資
    、執行業務所得或其他固定收入，扣除自己及依法應受其扶
    養者所必要生活費用之數額後仍有餘額，而普通債權人之分
    配總額低於債務人聲請清算前2年間，可處分所得扣除自己
    及依法應受其扶養者所必要生活費用之數額者，法院應為不
    免責之裁定。但債務人證明經普通債權人全體同意者，不在
    此限；又債務人有下列各款情形之一者，法院應為不免責之
    裁定。但債務人證明經普通債權人全體同意者，不在此限：
    一、於7年內曾依破產法或本條例規定受免責。二、隱匿、
    毀損應屬清算財團之財產，或為其他不利於債權人之處分。
    三、捏造債務或承認不真實之債務。四、聲請清算前2年內
    ，因消費奢侈商品或服務、賭博或其他投機行為，所支出之
    總額逾該期間可處分所得扣除自己及依法應受其扶養者所必
    要生活費用之半數，或所負債務之總額逾聲請清算時無擔保
    及無優先權債務之半數，而生開始清算之原因。五、於清算
    聲請前1年內，已有清算之原因，而隱瞞其事實，使他人與
    之為交易致生損害。六、明知已有清算原因之事實，非基於
    本人之義務，而以特別利於債權人中之一人或數人為目的，
    提供擔保或消滅債務。七、隱匿、毀棄、偽造或變造帳簿或
    其他會計文件之全部或一部，致其財產之狀況不真確。八、
    故意於財產及收入狀況說明書為不實之記載，或有其他故意
    違反本條例所定義務之行為。債務人有前條各款事由，情節
    輕微，法院審酌普通債權人全體受償情形及其他一切情狀，
    認為適當者，得為免責之裁定，消費者債務清理條例（下稱
    消債條例）第133條、第134條、第135條亦分別定有明文。
    又消債條例第135條規定，債務人有前條各款事由，情節輕
    微，法院審酌普通債權人全體受償情形及其他一切情狀，認
    為適當者，得為免責之裁定。
二、本件債務人前於民國109年3月3日向本院聲請清算，經本院
    以109年度消債清字第20號裁定自109年9月2日下午5時起開
    始清算，並命本院司法事務官進行本件清算程序。因債務人
    名下無不動產，亦無股票、基金、保單等財產可供變價，本
    院司法事務官認債務人並無財產足敷清償消債條例第108條
    所列之財團費用及財團債務等費用，而依消債條例第129條
    規定，於109年11月23日以109年度司執消債清字第56號裁定
    清算程序終止在案，此業經本院依職權調閱上開卷宗查核屬
    實。
三、又本院函請債務人及全體債權人陳述意見，渠等意見各如下
    所述：
  ㈠債務人陳述意見略以：
    債務人每月領取勞保老年給付新臺幣（下同）22,786元，扣
    除自己生活費用15,000元，餘額全數用於父親吳坤城之安養
    中心支出，不足額部分由債務人之兄弟姊妹共同負擔等語。
  ㈡臺灣土地銀行股份有限公司（下稱土地銀行）略以：
    債務人於清算程序開始後未清償貸款，且其未達法定退休年
    齡，債權人不同意債務人免責等語。
  ㈢新加坡商艾星國際有限公司臺灣分公司(下稱艾星公司)略以
    ：
　　不同意債務人免責，應查明債務人是否有消債條例第133條
    、第134條各款所定不予免責事由，倘若輕易准予債務人免
    責，則對於債權人及努力工作按時還款之一般債務人或按期
    還款之更生債務人顯然不公，亦不符合消債條例所欲表彰之
    濟弱扶傾精神等語。
四、經查：
  ㈠債務人並無消債條例第133條所定應為不免責之情形：
　　本件債務人係於109年3月3日向本院聲請清算，經本院裁定
    自109年9月2日下午5時起開始清算程序，已如前述。債務人
    每月領取勞保老年給付22,786元，扣除自己生活費用15,000
    元，餘額全數用於支付父親吳○○之安養中心費用等情，有郵
    局存簿封面及內頁、老人養護中心入住證明書、身心障礙證
    明、養護中心簡介、安養中心養護費、生活用品費用等收據
    、繳款證明單、救護車收費證明附卷為證（見109年度消債
    清字第20號卷第219至225、303至307頁、110年度消債職聲
    免字第7號卷第93至147頁），是債務人每月固定收入均用以
    維持其基本生活及支付父親安養中心費用，並無剩餘，堪以
    認定。債務人每月所得扣除自己必要生活費用及父親安養中
    心費用後既無餘額，核與消債條例第133條所定「法院裁定
    開始清算程序後，債務人有薪資、執行業務所得或其他固定
    收入，扣除自己及依法應受其扶養者所必要生活費用之數額
    後仍有餘額」之要件不符，應認債務人並無消債條例第133
    條之應予不免責事由。
  ㈡債務人亦無消債條例第134條各款所定不免責之事由：
    1.債務人無消債條例第134條第4款所定不免責事由：
      ⑴按修正前消債條例第134條第4款規定，債務人之浪費行
        為屬不免責之事由，實務上適用結果，債務人多因有此
        款事由而不獲免責，為免對債務人過度嚴苛，應予以適
        度限縮為消費奢侈商品或服務，並參照第20條、第44條
        、第64條、第82條及第133條等規定，限於債務人於聲
        請清算前2年內，所為消費奢侈商品或服務等不當行為
        ，始足當之（消債條例第134條修正理由參照）。故101
        年1月4日修正公布之消債條例第134條第4款即規定須債
        務人聲請清算前2年內，因消費奢侈商品或服務、賭博
        或其他投機行為，所支出之總額逾該期間可處分所得扣
        除自己及依法應受其扶養者所必要生活費用之半數，或
        所負債務之總額逾聲請清算時無擔保及無優先權債務之
        半數，而生開始清算之原因，始足當之。
      ⑵又土地銀行及艾星公司之債權發生原因分別為長期擔保
        放款及不動產貸款，有本院109年10月13日債權表附卷
        可參(見109年度司執消債清字第56號卷第129頁)，是債
        務人非因消費奢侈商品或服務、賭博或其他投機行為，
        而生開始清算之原因。此外，卷內亦查無債務人有何因
        賭博或其他投機行為而生不免責原因，核與消債條例第
        134條第4款所定之要件不相符。
    2.債務人無消債條例第134條第2款、第8款所定不免責事由
      ：
      債務人並未投保商業保險，名下無任何財產資料，有本院
      依職權查詢之稅務電子閘門財產所得調件明細表及函詢之
      保險公司回函（見110年度消債職聲免字第7號卷第37、73
      、75、77、79、81、83、85、149、151、153、155、157
      、159、165、167、169、171、173、175、181頁）附卷可
      參。另債權人並未舉出其他債務人有隱匿、毀損應屬清算
      財團之財產，或為其他不利於債權人之處分；或故意於財
      產及收入狀況說明書為不實之記載，或有其他故意違反消
      債條例所定義務行為之事證，自難認債務人有消債條例第
      134條第2款、第8款不免責事由。
    3.此外，本院復查無債務人有何消債條例第134條所列其他
      各款不免責事由，且相對人亦未提出債務人有何符合消債
      條例第134條各款所規定之事證，故應認債務人並無消債
      條款第134條所定不免責事由之存在。
五、綜上所述，本件債務人既經法院為終止清算程序之裁定確定
    ，復查無消債條例第133條、第134條所定之不應免責情形存
    在，揆諸首揭說明，應以裁定免除債務人之債務，是本件債
    務人應予免責，爰裁定如主文。
中　　華　　民　　國　　110 　年　　4 　　月　　13　　日
                  消債法庭法  官　田幸艷
以上正本係照原本作成。
如對本裁定抗告須於裁定送達後10日內向本院提出抗告狀，並應
繳納抗告費新臺幣1,000元。
中　　華　　民　　國　　110 　年　　4 　　月　　13　　日
                          書記官  駱映庭